【裁判字號】    98,抗,58
【裁判日期】    980525
【裁判案由】    本票裁定強制執行
【裁判全文】
臺灣臺南地方法院民事裁定                98年度抗字第58號
抗  告  人  乙○○
                        號
相  對  人  日盛國際商業銀行股份有限公司
法定代理人  甲○○
代  理  人  丙○○
抗告人因與日盛國際商業銀行股份有限公司間等本票裁定強制執
行事件，對於中華民國98年2月11日本院98年度司票字374號裁定
提起抗告，本院裁定如下：
    主  文
抗告駁回。
抗告程序費用新台幣壹仟元由抗告人負擔。
    理  由
一、按執票人向本票發票人行使追索權時，得聲請法院裁定後強
    制執行。票據法第123條定有明文。又本票執票人依上開法
    條之規定，聲法院裁定及抗告法院之裁定，僅依非訟案件程
    序，以審查強制執行許可與否，並無確定實體上法律關係存
    否之效力，如發票人就票據債務之存否有爭執時，應由發票
    人提起確認之訴，以資解決，最高法院56年台抗字第714號
    、57年台抗字第76號著有判例。
二、本件相對人主張：伊執有抗告人為發票人，如原裁定所示之
    本票一紙（以下簡稱系爭本票），並免除作成拒絕證書，詎
    屆期提示未獲付款，依票據法第123條聲請裁定許可強制執
    行等情，已據提出本票一紙為證，原裁定予以准許，即無不
    合。抗告意旨略以：「按『匯票上雖有免除作成拒絕證書之
    記載，執票人仍應於所定期限內，為承兌或付款之提示，但
    對於執票人主張未提示者，應負舉證之責。』票據法第95
    條定有明文。此規定為本票所準用。且本票上縱有記載免除
    作成拒絕證書，惟仍須依法提示。若聲請狀並未記載提示日
    期，受理法院應先調查本票有無為付款之提示，若無提示，
    則裁定駁回，若有提示，則自提示日起算法定遲延利息，此
    有司法院81年2月27日（81）廳民一字第02696號函復台高院
    法律問題研究一則可供佐參。本件本票裁定事件，抗告人乙
    ○○人在大陸經營事業，不在台灣，債權人既主張已依法為
    提示，自可表明提示之時間，但原裁定理由欄一：『聲請意
    旨略以：聲請人執有相對人共同簽發如附表所示之本票1紙
    ，並免除作成拒絕證書，詎經聲請人向相對人提示未獲付款
    ，為此提出本票1紙，聲請裁定准許強制執行等語。』，既
    未記載聲請人所表明之提示日期為何日，顯見債權人並無提
    示，且抗告人乙○○人在大陸，已如前述，已足證明相對人
    並無提示本票等語，所稱系爭本票未經相對人提示一節即使
    屬實，亦係實體上之爭執，應由抗告人另行提起訴訟，以資
    解決，本件非訟程序不得加以審究，仍應為許可強制行之裁
    定。
三、據上論結，本件抗告為無理由，依非訟事件法第46條、第21
    條第2項、第24條第1項，民事訴訟法第495條之1第1項、第
    449條第1項、第78條，裁定如主文。
中    華    民    國    98    年    5     月    25    日
                  民事第一庭    審判長法  官  楊清安
                                      法  官  張庭妮
                                      法  官  孫玉文
以上正本證明與原本無異。
本裁定除以適用法規顯有錯誤為理由，並經本院許可外，不得再
抗告。如提起再抗告，應於收受後10日內委任律師為訴訟代理人
向本院提出再抗告狀，並繳納再抗告費新台幣1,000 元。
中    華    民    國    98    年    5     月    25    日
                                      書記官  鍾佳佑


司法院資訊處製作；財團法人民間司法改革基金會備份。
